最高法院刑事判決　　　　　　九十六年度台上字第五三五三號
上　訴　人　甲○○
上列上訴人因強盜案件，不服台灣高等法院台中分院中華民國九
十六年三月二十二日第二審更審判決（九十五年度重上更(二)字第
八五號，起訴案號：台灣台中地方法院檢察署八十八年度偵字第
二四五一四號），提起上訴，本院判決如下：
    主  文
上訴駁回。
    理  由
按刑事訴訟法第三百七十七條規定：上訴於第三審法院，非以判
決違背法令為理由，不得為之。是提起第三審上訴，應以原判決
違背法令為理由，係屬法定要件。如果上訴理由狀並未依據卷內
訴訟資料，具體指摘原判決不適用何種法則或如何適用不當，或
所指摘原判決違法情事，顯與法律規定得為第三審上訴理由之違
法情形，不相適合時，均應認其上訴為違背法律上之程式，予以
駁回。本件原判決認定上訴人甲○○係成年人，夥同行為時未滿
十八歲之少年乙○○（業經判刑定讞）及民國七十一、二年次綽
號「志華」、「志雄」及七十幾年次綽號「伯州」、「伯倫」、
「伯源」等七人，因缺錢花用，共同基於意圖為自己不法所有之
犯意聯絡，尋覓強盜對象，於八十八年十二月十四日凌晨三時許
，在台中市○○路○○號○○大樓一樓電梯口，與丙○○撞遇
而發生爭吵，即共同將丙○○強押到旁邊之防火巷內，分別以拳
頭、腳踢、塑膠椅、鐵架等物毆打丙○○，至使不能抗拒，而強
盜其身上財物，包括皮夾一只、中華電信電話卡、美國商業銀行
運通卡各一張、行動電話一支，行車執照、駕駛執照、身分證各
一枚、現金新台幣（下同）三千六百元等物，得手後，始揚長而
去，將贓物朋分花用等情。因而撤銷第一審之判決，改判仍論處
上訴人成年人與少年共同意圖為自己不法之所有，結夥三人以上
，以強暴至使不能抗拒而取他人之物罪刑。已綜核全部卷證資料
，詳加斟酌論斷，敘明其所憑之證據及認定之理由，而以上訴人
否認犯罪所持之辯解為不足採，予以指駁綦詳，俱有卷存之證據
資料可資覆按。從形式上觀察，並無判決違背法令之情形存在。
查證據之取捨及其證明力之判斷，屬於事實審法院之職權，苟其
所為之判斷，並不違背經驗法則及論理法則，即不能任意指為違
背法令，而執為合法之第三審上訴理由。而認定犯罪事實所憑之
證據，並不以直接證據為限，間接證據亦包括在內，審理事實之
法院綜合卷內之直接、間接證據，本於推理作用，於通常一般之
人均不致有所懷疑，得確信其為真實之程度者，即非不得據之為
有罪之認定。原判決論處上訴人強盜罪刑，係綜合上訴人及少年
共犯乙○○之部分自白，被害人丙○○之指證，起獲之贓物及贓
物認領保管條等直接、間接證據，本於推理作用，確信其為真實
之程度，而為有罪之認定，並非單採上訴人及少年共犯乙○○之
自白為論斷之依據，其採證並無違背證據法則。其中關於上訴人
及少年共犯乙○○之自白是否可信？強盜人數究為五人或七人抑
十一人？由何人開車？有無將丙○○強押到旁邊之防火巷內毆打
？強盜之現金究為三千六百元抑為五、六、七萬元？有無相偕至
○○酒店花用贓款？此乃原審取捨證據及證據證明力判斷職權之
合法行使，其所為判斷，尚無悖乎一般經驗法則，自不得指為違
法。又查犯罪之時間、地點及共犯之姓名，除有特殊情形外，並
非構成犯罪事實之要素，起訴書關於犯罪時間、地點及共犯之姓
名之記載，旨在辨別犯罪之同一性。原判決關於共同正犯之姓名
，記載為上訴人夥同行為時未滿十八歲之少年乙○○及七十一、
二年次綽號「志華」、「志雄」及七十幾年次綽號「伯州」、「
伯倫」、「伯源」等七人，而強盜之時間記載為八十八年十二月
十四日凌晨三時許，強盜之地點記載為台中市○○路○○號○○
大樓一樓電梯口，依此項記載，已達於可得確定之程度，而無
礙於犯罪事實之認定。縱乙○○另稱係與「志華」、「志雄」「
伯倫」、「蔣國強」、「阿強」等人共同強盜，先後所稱共犯綽
號名稱不同；而強盜之時間、地點，或曰：於八十八年十二月十
四日晚上，在「○○」前面，仍不生違背法令之問題。另查證
人之陳述有部分前後不符，或相互間有所歧異時，究竟何者為可
採，法院仍得本其自由心證予以斟酌，非謂一有不符或矛盾，即
應認其全部均為不可採信，若其基本事實之陳述，果與真實性無
礙時，仍非不得予以採信。證人即少年乙○○於第一審及原審審
理時，先曰：「上訴人未參加作案」，後曰：「甲○○確實有參
加，皮包是甲○○向丙○○搶得後才轉交給我的」等語。原審綜
合卷內其他證據資料，認其前供為不實，予以摒棄，後供為可信
，加以採納，亦屬其審判職權之合法行使，仍不得指為違法。復
按偵查中單一指認之禁止，目的在避免指認人因本身觀察能力、
記憶能力之不確定性或因單一指認具有強烈之暗示性，可能產生
誤導犯罪偵查方向及侵害被指認人權益之情形。且偵查中之指認
係屬證人審判外之陳述，亦應受刑事訴訟法第一百五十九條傳聞
法則之拘束，因此，若非採列隊選擇式之指認方式，難以確保偵
查中指認之可信性，除有同法第一百五十九條之一至第一百五十
九條之三之情形外，原則上不具證據能力。惟審判中之指認則屬
被害人在審判中之供述證據，一方面必須踐行交互詰問之調查程
序，要無違反傳聞法則之問題；二方面案件已進入審判階段，亦
無誤導犯罪偵查之方向及侵害被指認人之權益可言，故審判中並
無禁止單一指認之必要。本案被害人丙○○係於八十九年一月十
七日第一審審理中，經法官命其當場指認甲○○是否係犯罪現場
毆打伊之人。經被害人丙○○指證：甲○○確有參與作案無誤（
第一審卷第二八頁）。既屬審判中之指證，雖採行單一人犯之指
認方式，但原審已踐行對於證人交互詰問之證據調查程序，無礙
被告防禦權行使，仍無違法可言。末查刑事訴訟法所稱依法應於
審判期日調查之證據，係指與待證事實有重要關係，在客觀上顯
有調查必要性之證據而言，故其範圍並非漫無限制，必其證據與
判斷待證事實之有無，具有關連性，得據以推翻原判決所確認之
事實，而為不同之認定，若僅係枝節性問題，或所證明之事項已
臻明瞭，當事人聲請調查之證據，僅在延滯訴訟，甚或就同一證
據再度聲請調查，自均欠缺其調查之必要性，原審未依聲請為無
益之調查，皆無違法可言。上訴人提出事後於九十二年七月十五
日在財團法人台中○○醫院就診之診斷書記載：「
甲○○口語智商九○，操作智商七○，總智商為七九，屬邊緣性
智能不足」等情，並非上訴人案發當時之身體狀況，自欠缺其調
查之必要性，原審未依聲請為無益之調查，皆無違法可言。且原
審就上訴人主張不在場證明，已傳訊證人即上訴人之母丁○○訊
問明確，並敘明其不予採信之理由，復無調查未盡或理由欠備之
違法。上訴意旨置原判決上開明確論斷於不顧，對原審取捨證據
及證據證明力判斷之審判職權行使，任憑己見，或就同一證據資
料為相異之評價，或就不影響於判決本旨事項為事實上之爭辯，
均與法律規定得為第三審上訴理由之違法情形，不相適合，其上
訴違背法律上之程式，應予駁回。
據上論結，應依刑事訴訟法第三百九十五條前段，判決如主文。
中　　華　　民　　國　九十六　年　　十　　月　 十八 　日
                      最高法院刑事第二庭
                          審判長法官  紀　俊　乾
                                法官  黃　正　興
                                法官  陳　東　誥
                                法官  石　木　欽
                                法官  李　伯　道
      本件正本證明與原本無異
                                      書  記  官
中　　華　　民　　國　九十六　年　　十　　月　二十二　日
                                                Ａ